【裁判字號】    92,台上,3162
【裁判日期】    920612
【裁判案由】    常業重利
【裁判全文】
最高法院刑事判決                              九十二年度台上字第三一六二號
    上  訴  人  甲○○
    選任辯護人  陳文卿律師
右上訴人因常業重利案件，不服台灣高等法院高雄分院中華民國九十二年三月七日第
二審更審判決（九十二年度上更(一)字第一一號，起訴案號：台灣高雄地方法院檢察署
八十六年度偵字第二四九五號），提起上訴，本院判決如左：
    主  文
原判決關於甲○○部分撤銷，發回台灣高等法院高雄分院。
    理  由
本件原判決撤銷第一審關於上訴人甲○○部分之判決，改判論處上訴人共同以犯重利
為常業罪刑（累犯，處有期徒刑捌月），固非無見。
惟按有罪之判決書，對於被告有利之證據不採納者，應於判決理由內記載其不採納之
理由，刑事訴訟法第三百十條第二款定有明文。上訴人辯稱：被害人於八十八年六月
二十三日第一審調查證據時供稱：「我借了十二次左右，前幾次我向丁姓男子借錢，
後二、三次我是向甲○○借錢，因丁姓男子後來打電話給我，叫我改找甲○○借錢，
我才改向甲○○借錢，但我未見過黃正吉。」、「是丁姓男子叫我以後改向甲○○借
錢，並給我甲○○行動電話號碼的，我才以該號碼連絡甲○○，向顏某借錢，借過二
至三次。」、「丁姓男子與甲○○是錯開的，我向丁姓男子借錢時，未見過甲○○，
後向甲○○借錢時，丁姓男子則未出現過。」云云（見第一審卷第一六五至一六八頁
），如屬實在，若被害人係透過丁姓男子之介紹，轉向甲○○借款僅二、三次，則原
判決認定上訴人有與丁姓男子共同以經營「地下錢莊」牟取重利為業，似有疑問，事
實未臻明確，有待釐清，上開有利於上訴人之證據為何不足採信，未據原判決說明其
理由，自有調查職責未盡及判決理由未備之違法。又第二審對於被告不到庭得不待其
陳述逕行判決者，以經合法傳喚而無正當理由不到庭者，始得為之，此觀刑事訴訟法
第三百七十一條之規定自明。又原判決理由內僅泛稱上訴人經合法送達，無正當理由
未到庭，爰不待其陳述而逕行判決云云，並未說明已經合法送達而無正當理由不到庭
，其所憑之證據及理由，難謂妥適。上訴意旨指摘原判決不當，尚非全無理由，應認
仍有撤銷發回更審之原因，又原判決不另為無罪之諭知部分（原判決理由二第十頁）
，因公訴人認與撤銷發回部分有裁判上一罪關係，基於審判不可分之原則，亦一併發
回，另檢察官移送併案辦理部分，亦應於起訴效力所及之範圍內一併審酌，均合予指
明。
據上論結，應依刑事訴訟法第三百九十七條、第四百零一條，判決如主文。
中      華      民      國    九十二    年      六      月     十二     日
                              最高法院刑事第八庭
                                  審判長法官  莊  登  照
                                        法官  洪  明  輝
                                        法官  黃  一  鑫
                                        法官  魏  新  和
                                        法官  林  秀  夫
      右正本證明與原本無異
                                              書  記  官
中      華      民      國    九十二    年      六      月    十九      日
                                                                      ：


司法院資訊處製作；財團法人民間司法改革基金會備份。
